【裁判字號】    98,交聲,1651
【裁判日期】    980828
【裁判案由】    聲明異議
【裁判全文】
臺灣臺中地方法院交通事件裁定        98年度交聲字第1651號
原處分機關  交通部公路總局臺中區監理所臺中市監理站
受處分人即
異  議  人  甲○○
上列受處分人因違反道路交通管理處罰條例案件，對於交通部公
路總局臺中區監理所民國98年3月27日所為之裁決（裁監稽違字
第裁61-E00000000號裁決書）聲明異議，本院裁定如下：
    主    文
異議駁回。
    理    由
一、原處分機關略以：聲明異議人即受處分人甲○○（下稱受處
    分人）所有車牌號碼HSE-732號重型機車，於民國98年1月2
    日14時18分許，因有「在禁止臨時停車處所停車」違規，經
    新竹市警察局交通隊依道路交通管理處罰條例第56條第1項
    第1款規定，以竹市警交字第E00000000號違反道路交通管理
    事件通知單逕行舉發，再經本站於98年3月27日以裁監稽違
    字第裁61-E00000000號裁決書裁處罰鍰新臺幣600元，於法
    並無違誤等語。
二、聲明異議意旨略以：受處分人機車所停現場並無劃設紅線，
    且該地點亦停放許多機車，並非只有受處分人認此處可停；
    該路段亦無設立標示看板告示禁止停車；同路段同側另一端
    有劃設紅線，紅線內有劃設機車停車格可停放機車，而受處
    分人停車之處無劃設紅線卻不可停放遭開單告發，爰聲明異
    議請求撤銷原處分云云。
三、按受處分人，不服道路交通管理處罰條例第8條主管機關所
    為之處罰，得於接到裁決書之翌日起20日內，向管轄地方法
    院聲明異議；又交通法庭認聲明異議不合法律上之程式或其
    異議權已經喪失者，應以裁定駁回之，但其不合法律上之程
    式可補正者，應先定期命為補正，逾期不補正者，即予駁回
    ，道路交通管理處罰條例第87條第1項、道路交通案件處理
    辦法第18條分別定有明文。又上開20日之不變期間，依同條
    例第89條準用刑事訴訟法第66條第1項之規定，應加計在途
    期間。次按處理違反道路交通管理事件，有關文書送達之程
    序，依行政程序法之規定，違反道路交通管理事件統一裁罰
    基準及處理細則第5條訂有明文。經查，本件原處分機關所
    為98年3月27日裁監稽違字第裁61-E00000000號裁決書係於
    98年4月2日送達於受處分人位於新竹市○○街87巷2弄2之1
    號之戶籍地址，因未獲會晤受處分人本人，且無同居人、受
    雇人得為收領，而經郵務士寄存送達於應受送達地之新竹武
    昌街郵局，並製作送達通知書二份，一份黏貼於應受送達人
    住居所，一份置於該受送達處所信箱或其他適當位置，有送
    達證書一份在卷可按，是本件裁決書已合法送達予受處分人
    ，而於98年4月2日起即已發生法律上送達之效力。又本件受
    處分人之送達地為新竹市，與原處分機關所在地（即臺中市
    ○○路77號）及本院所在地（臺中市○○路○段91號）均非
    同一鄉、鎮、縣市○○○道路交通案件處理辦法第12條、法
    院訴訟當事人在途期間標準第4條、第2條第1項之規定，其
    在途期間為5日（按即受處分人居住地之臺灣新竹地方法院
    管轄區域內之在途期間日數最長者2日，加上受理法院即本
    院管轄區域之在途期間日數最長者3日）。故本件受處分人
    聲明異議之期間，應自98年4月2日之翌日即98年4月3日起算
    20日，並加計在途期間5日，即至同年4月27日屆滿。依據卷
    內資料顯示，受處分人之聲明異議狀載具狀日期為98年4月2
    6日，然其交寄日期不明，送達郵戳日期亦模糊難辨，且原
    處分機關並未於受處分人郵寄聲明異議狀之信封及狀紙上依
    作業流程蓋印收文日期戳章，原因不明，而僅於受處分人信
    封上以手寫筆跡註記「980428上午收此函」，是本件聲明異
    議狀是否於98年4月27日異議期限內到達受處分機關，尚非
    無探究之虞地，是依有利於受處分人之認定，本院認為應作
    對受處分人較有利之解釋，認為本件聲明異議尚未逾法定期
    間，合先敘明。
四、惟按，汽車駕駛人停車時，在禁止臨時停車處所停車者，處
    新臺幣600元以上1200元以下罰鍰；期限內到案聽候裁決者
    ，機器腳踏車處罰鍰600元；道路交通管理處罰條例第56條
    第1項第1款、違反道路交通管理事件統一裁罰基準表定有明
    文。又橋樑、隧道、圓環、障礙物對面、鐵路平交道、人行
    道、行人穿越道、快車道等處，不得臨時停車，道路交通安
    全規則第111條第1項第1款亦有明文。而查，受處分人所有
    車牌號碼HSE-732號重型機車機車於98年1月2日14時18分許
    ，在新竹市○○路處，於設有在禁止臨時停車告示牌前違規
    停車，經新竹市警察局警員以科學儀器即照相機採證後，再
    以竹市警交字第E0000000 0號號違規通知單逕行舉發，有該
    舉發通知單及違規現場照片附卷可稽。又依該違規採證照片
    中，受處分人所有之上開重型機車停放之位置係水泥磚鋪設
    之人行道甚明，是本件確有在禁止臨時停車處所停車之違規
    事實，應堪認定。受處分人雖辯稱：本件違規停車地點，並
    未標示禁止停車云云，惟道路交通安全規則第111條第1項第
    1款規定係以法律明文禁止臨時停車之地點為規範，本不待
    主管機關劃設或設置標線、標誌為必要，倘在人行道之前劃
    設有禁止停車之紅色實線或設置標誌，亦僅具提醒、督促駕
    駛人注意之作用而已，並非以有無設有禁止停車之標線或標
    誌，作為判定該人行道是否為禁止臨時停車處所之處罰依據
    ，此觀之道路交通安全規則第111條第1項第1款規定「人行
    道不得臨時停車」，與同條項第3款規定「在設有禁止臨時
    停車標誌、標線之處所不得臨時停車」併列，前者係以法律
    明文禁止臨時停車之地點為規範即明（臺灣高等法院95年度
    交抗字第633號裁判意旨可資參照）。本件既係以受處分人
    於人行道之禁止臨時停車處所停車，而非以受處分人於設有
    禁止停車標誌、標線之處所停車為處罰依據，則有無禁止停
    車之標誌，即非所問。至於異議人辯稱舉發地點停滿民眾車
    輛，縱然屬實，惟此乃其他停放之人是否有違規之問題，而
    與異議人之違規行為無涉，異議人亦不得因此而免除其違規
    責任。又受處分人辯稱同路段同側另一端有劃設紅線，紅線
    內有劃設機車停車格可停放機車，而受處分人停車之處無劃
    設紅線卻不可停放遭開單告發，造成混淆云云，惟人行道除
    另有劃設白實線之處所得供停放車輛外，係供不特定人通行
    之用，不得任意停放機車影響行人之路權，乃通常之事理。
    本件受處分人停放機車於人行道之客觀事實既屬明確，受處
    分人猶以前詞置辯，乃無可取。從而，原處分機關前揭裁處
    ，於法並無違誤，本件異議無理由，應予駁回。
五、據上論斷，應依道路交通管理處罰條例第87條第2項，道路
    交通案件處理辦法第19條，裁定如主文。
中    華    民    國    98    年    8    月    28     日
                      交通法庭  法  官  廖慧如
以上正本證明與原本無異。
如不服本裁定，應於收受送達後5日內向本院提出抗告狀。（應
附繕本）
                                書記官  張宏清
中    華    民    國    98    年    8    月    28     日


司法院資訊處製作；財團法人民間司法改革基金會備份。
